臺灣桃園地方法院交通事件裁定　　　　 94年度交聲字第302號
　　原處分機關　交通部公路總局新竹區監理所中壢監理站
　　異　議　人
　　即受處分人　甲○○
上列受處分人因違反道路交通管理處罰條例案件，對於交通部公
路總局新竹區監理所中壢監理站於民國94年5 月20日所為之處分
（原處分案號：壢監裁字第裁53－SO0000000號）聲明異議，本
院裁定如下：
    主  文
原處分撤銷。
甲○○不罰。
    理  由
一、按法院受理有關交通事件，準用刑事訴訟法之規定，道路交
    通管理處罰條例第89條前段定有明文。又認定犯罪事實所憑
    之證據，雖不以直接證據為限，間接證據亦包括在內；然而
    無論直接或間接證據，其為訴訟上之證明，須於通常一般之
    人均不致有所懷疑，而得確信其為真實之程度者，始得據為
    有罪之認定，倘其證明尚未達到此一程度，而有合理之懷疑
    存在以致事實審法院無從取得有罪之確信時，即應由法院為
    諭知被告無罪之判決，有最高法院76年度臺上字第4986號判
    例可資參照。亦即刑事訴訟法上法院認定事實之最重要原則
    「認定被告有罪，就該有罪事實不能有任何之合理懷疑存在
    」，於法院審理行為人違反道路交通管理處罰條例案件時，
    自當有其適用。易言之，法院於審理行為人違反道路交通管
    理處罰條例案件，當踐行完畢調查證據之程序後，為事實之
    認定時，如就原處分機關所認定之行為人違規之事實仍有合
    理之訴訟上懷疑，而無法百分之百確信行為人確有該當於道
    路交通管理處罰條例各該處罰條文之構成要件事實時，即應
    依訴訟上之待證事實「倘有懷疑，則從被告之利益作解釋」
    之證據法則，作對受處分人有利之認定。
二、本件原處分機關認異議人即受處分人甲○○（下稱異議人）
    於94年4 月14日22時7 分許，駕駛車號GS9 ─312 號重型機
    車，在臺南市○○○路、永華路路口處，為臺南市警察局交
    通隊執勤員警查獲「1.紅燈右轉2.經警鳴笛以指揮棒指示停
    車受檢，不停逕加速逃逸」違規，以異議人有違反道路交通
    管理處罰條例第53條、第60條規定之行為而掣單舉發，嗣將
    前開舉發通知單送達於異議人，經異議人於舉發通知單所載
    應到案日期（即94年5 月14日）前向原處分機關提出申訴，
    案經原處分機關函請舉發單位即臺南市警察局調查，因認異
    議人確有前開違規行為，乃以「駕車行經有燈光號誌管制之
    交岔路口闖紅燈」、「違反處罰條例之行為，拒絕停車接受
    稽查而逃逸」之違規事實，依道路交通管理處罰條例第53條
    第1 項、第60條第1 項規定，於94年5 月20日裁處罰鍰新臺
    幣4800元，並依第63條第1 項規定記違規點數4 點。
三、訊據異議人堅詞否認有於上揭時、地駕駛機車為違反道路交
    通管理處罰條例規定之行為，辯稱：於上揭事發時段，未曾
    離開住所地中壢市以外縣市，該機車自購入迄今5 年，未曾
    行駛桃園以南之縣市，更未將所有機車出借或出租他人騎乘
    。異議人於94年4 月14日下午5 時左右，至中壢市○○路○
    段468 號「大潤發購物商場」購買1 件休閒褲，當夜並未離
    開住所，實無可能駕騎機車到臺南等語。經查：
  (一)原處分機關認異議人涉有上開違規行為，無非係以臺南市警
    察局南市警交字第09418010200 號函復：執勤員警於違規時
    日，在臺南市○○○路、永華路口，確見異議人所有GS9 ─
    312 號重型機車附載1 女子，沿中華西路南往北方向行駛，
    至該路口紅燈右轉永華路，員警當場鳴警笛，並以指揮棒指
    揮停車受檢，惟該車駕駛人不聽制止而加速逃逸之違規行為
    為主要論據。
  (二)臺南市警察局交通隊執勤員警於94年4 月14日22時7 分許，
    查獲車號GS9 ─312 號重型機車「1.紅燈右轉2.經警鳴笛以
    指揮棒指示停車受檢，不停逕加速逃逸」違規，以異議人有
    違反道路交通管理處罰條例第53條、第60條規定之行為掣單
    舉發等情，固經證人即該執勤員警簡詩忠在本院證述在卷，
    惟94年4 月14日異議人仍在中壢，並未到台南，亦未將機車
    借予他人使用等情，已據證人即與異議人同住之姐、妹許美
    麗、許美玉證述在卷。又異議人之機車行車執照雖記載為銀
    色，然實際該車車身有部分為紫色，有GS9 ─312 號重型機
    車照片1 張在卷可參，與證人簡詩忠證述所見違規機車為銀
    色略有不符，而本件違規時間為夜晚10時許，執勤員警即有
    誤認可能。且依現今交通工具之發達、便利，如無特殊情況
    ，少有人會騎機車長途往返中壢、台南之間，異議人住中壢
    ，復無證據證明異議人當日有騎機車到台南，或將機車借予
    他人使用之情形，是本件違規之行為人是否為異議人之GS9
    ─312 號機車所為，即有可疑。即本件原處分機關所認定之
    異議人違規之事實仍有合理之訴訟上懷疑，而無法百分之百
    確信異議人確有該當於道路交通管理處罰條例各該處罰條文
    之構成要件事實，依上述最高法院76年度臺上字第4986號判
    例意旨，訴訟上之待證事實「倘有懷疑，則從被告之利益作
    解釋」之證據法則，應作對受處分人即異議人有利之認定。
    是本件不足以證明被告有違規行為，聲明異議意旨指摘原裁
    決不當，為有理由，應由本院予以撤銷改判，並另為不罰之
    諭知，而裁處如主文第2 項所示之處分。
五、據上論斷，應依道路交通案件處理辦法第20條前段，裁定如
    主文。
中　　華　　民　　國　　94　　年　　　8 　　月　11　　日
　　　　　　　      　　臺灣桃園地方法院交通法庭
                                法　官　蔡寶樺
上正本證明與原本無異。
如不服本裁定，應於裁定送達後5 日內向本院提出抗告狀。
                                書記官  王泰元
中　　華　　民　　國　　94　　年　　　8 　　月　11　　日
